臺灣高等法院臺南分院刑事判決　　　　95年度上訴字第1267號
上　訴　人
即　被　告　丁○○
　　　　　　　　　　現另案於臺灣臺南監獄臺南分監執行中
指定辯護人　本院公設辯護人乙○○
上列上訴人因強盜案件，不服臺灣臺南地方法院九十五年度訴字
第六七七號，中華民國九十五年九月十四日第一審判決（起訴案
號：臺灣臺南地方法院法院檢察署九十五年偵字第六九六三號）
，提起上訴，本院判決如下：
    主  文
上訴駁回。
    事  實
一、丁○○前於民國（下同）九十一年間，因竊盜罪經臺灣士林
    地方法院以九十一年度簡字第一三二二號判決有期徒刑四月
    確定及於同（九十一）年因搶奪罪，經同院以九十一年度訴
    字第七二六號判決判處一年六月確定，經接續執行於九十四
    年四月八日縮短刑期執行完畢出監。詎丁○○不知悔改，僅
    因黃文珍（未據上訴，判決確定）在網咖與人發生摩擦，乃
    打電話邀萬振邦（未據上訴，判決確定）、丁○○二人南下
    尋仇，萬振邦、丁○○即於九十五年四月廿日凌晨零時許，
    自臺北市南下臺南縣七股鄉與黃文珍會合，三人會面後，因
    共乘一輛機車有所不便，萬振邦即向黃文珍提議竊取機車使
    用，黃文珍、萬振邦即共同基於竊盜犯意聯絡，於同（廿）
    日凌晨一時許，先由黃文珍騎乘其所有H93－353號重型機車
    ，搭載萬振邦，至臺南縣佳里鎮○○里○○街三一九號前，
    由萬振邦以自備機車鑰匙，竊取林郁芳所有MVP－255號重型
    機車，得手後，遂由萬振邦騎用。
二、其後，萬振邦騎乘上揭MVP－255號重型機車，黃文珍則騎該
    H93－353號重型機車搭載丁○○，途經臺南縣七股鄉篤家村
    1-33號「甲○○○○」前，黃文珍本欲順道探訪在該加油站
    工作之友人，惟未見該友人在加油站而作罷。待三人騎至臺
    南縣七股鄉篤加國小前稍停時，黃文珍因缺錢花用，乃向丁○○詢問，可否借錢給伊，丁○○回說其身上沒錢，並隨即
    提議搶劫加油站，其三人即共同基於意圖為自己不法所有之
    強盜犯意聯絡，由黃文珍提供其於前一日（十九日）晚上七
    時十七分許，在台南縣佳里鎮○○路與光復路口處「正一五
    金行」，購得準備尋仇時使用白色棉質手套、口罩及安全帽
    等工具，供三人使用，丁○○則手持其甫於九十五年四月十
    一日，自雅虎奇摩拍賣網站，向綽號「小楓」不詳之人，購
    得客觀上足以對生命、身體，構成威脅之仿貝瑞塔廠92FS型
    改造手槍一枝（含彈匣一只，槍枝編號：0000000000號）、
    改造90手槍子彈廿一顆（含前述彈匣內子彈）等物，並將其
    所有於九十四年間某日，在台北市西門町某軍品店購得客觀
    上足以對生命、身體構成威脅，但不具殺傷力仿克拉克廠19
    型玩具空氣手槍一枝交由萬振邦持用。三人於同（廿）日凌
    晨二時卅分許，共乘上揭MVP－255號重型機車，至「甲○○○○」前，由丁○○及萬振邦分持上揭改造手槍械彈及玩具
    空氣手槍各一枝，向加油站員工丙○○，佯裝欲加油，而進
    入該加油站，黃文珍則在外把風及控制該加油站總電源箱。
    萬振邦及丁○○，待黃文珍將該加油站總電源關閉後，丁○○即持上開槍械槍托部分毆打丙○○，致丙○○受有左臉及
    左手無名指撕裂傷之傷害後，丁○○並將丙○○推拉至該加
    油站儲藏室廁所，以警告其不得亂動，否則繼續毆打等脅迫
    方法，致丙○○因害怕遭其殺害而不能抗拒，遂不敢離開廁
    所，黃文珍、萬振邦二人乃趁機進入該加油站辦公室，打開
    該加油站存放現金抽屜後，強取其內現金約新台幣（下同）
    五萬五千元及高速公路大貨車回數票一百張，得手後，黃文
    珍、萬振邦及丁○○三人共同搭乘上開MVP－255號重型機車
    離去，沿省道台17線公路往佳里鎮方向逃逸，並將白色棉質
    手套、口罩及安全帽等物沿途丟棄，復將該MVP－255號重型
    機車棄置於臺南縣佳里鎮中山公園附近後，所得贓款財物朋
    分，並共同乘計程車至麻豆鎮「統聯客運」車站，萬振邦、
    丁○○隨即搭乘統聯長途客運欲返臺北，黃文珍則再搭乘計
    程車返回篤加國小前取回其機車。嗣經丙○○報案後，於九
    十五年四月廿日凌晨四時廿分許，為警在上址「Ｅ電園網際
    網路店」前，循線查獲黃文珍，並於同（廿）日凌晨五時五
    十七分許，在國道一號高速公路北向車道后里收費站前，統
    聯客運，捕獲萬振邦及丁○○，並扣得附表所示物品。
三、案經丙○○訴由臺南縣警察局佳里分局報請臺灣臺南地方法
    院檢察署檢察官偵查起訴。
    理  由
一、訊據上訴人即被告丁○○對上開事實，坦承不諱，核與共犯
    黃文珍、萬振邦供述相符（詳原審卷二八至三一頁），並據
    證人丙○○、林郁芳、高世臻指述在卷（詳警卷二四至三二
    頁偵查卷三一至三二頁）。此外有扣案槍彈、現場蒐證及指
    認照片四十九張、正一五金行錄影監視器翻拍照片六張、佳
    里綜合醫院診斷證明書、贓物認領保管單二份可佐（詳警卷
    三七至七九、八二、八三頁）。而扣案槍彈經送鑑定結果：
    改造貝瑞塔手槍一枝（內含彈匣一只，槍枝編號：00000000
    00號），認係仿貝瑞塔廠92FS型半自動手槍製造金屬槍枝，
    更換土造金屬槍管改造而成，機械性能良好，可擊發子彈，
    認具殺傷力；改造克拉克手槍一枝，認係仿GLOCK-廠19型半
    自動手槍外型製造空氣手槍，以填充氣體為發射動力，發射
    動能甚微，認不具殺傷力；改造90手槍子彈廿一顆，認其中
    十八顆均係土造子彈，八顆可擊發，具殺傷力；一顆可擊發
    ，惟發射動能甚微，認不具殺傷力；九顆無法擊發，認不具
    殺傷力；其餘三顆係玩具子彈，不具殺傷力，有刑事警察局
    九十五年五月五日刑鑑字第0950060588號槍彈鑑定書、刑事
    警察局九十五年七月廿六日刑鑑字第0950104515號函可稽（
    詳偵查卷四六至五０頁，原審卷一一七頁）。綜上所述，本
    件事證明確，被告犯行，堪予認定。
二、至被告、萬振邦、黃文珍等強盜「甲○○○○」遭搶財物，
    其中現金部分，固無直接證據，足以證明被告等強盜確切金
    額若干，然依證人楊益銘（即加油站站長）證稱：當時加油
    站的零用金，約二萬八千元及一些回數票及薪水袋面裝一萬
    二千元，尚有交班金額零用金一萬五千元；二萬八千元是我
    保管，準備讓外場換零錢用，我都放在抽屜，而交班金一萬
    五千元，則是由外場人員直接交接下去；我半夜接到通知後
    ，到加油站清算，被搶金額現金約五萬五千元及回數票等語
    （詳原審卷一五至一六二九頁），核與證人丙○○於原審證
    稱：其保管交班零用金有一萬五千元，除身上數千元外，其
    他都被搶走；因另外還有營業所得金額，所以才估算被搶一
    萬五千元；抽屜放置二萬八千元，因我無法接觸到該款項，
    所以我不清楚等語大致相符（詳原審一六四頁）。參以共犯
    黃文珍供稱：搶得的金額大部分都是在萬振邦、丁○○身上
    ，這個金額是萬振邦告訴我的，他說大約五萬元等語（詳原
    審卷一六八頁），足徵證人楊益銘證稱，現金損失約五萬五
    千元部分，堪信屬實。從而，被告辯稱，強盜現金部分，應
    僅有扣得三萬零廿一元云云，要難採信。另強盜回數票部分
    ，證人楊益銘雖證稱：被告強盜大貨車及小客車回數票有五
    十本（每本十張），約值一萬九千元等語（詳原審卷一六二
    頁）。然被告、萬振邦於九十五年四月廿日凌晨二時卅分許
    ，強盜加油站後，旋即於同日上午五時五十七分許，在國道
    中山高速公路后里收費站北上車道處，統聯客運，為警查獲
    ，警方並自被告、萬振邦身上，查扣大貨車回數票一百張，
    無小客車回數票四十本（四百張）等情，有台南縣警察局佳
    里分局搜索扣押筆錄、扣押物品收據、扣押物品目錄表在卷
    可佐（詳警卷三三至三七頁）。觀諸被告、萬振邦二人，係
    於作案後，即搭乘統聯客運車回台北，被告應無時間變賣該
    回數票，佐以被告等既留下大貨車回數票，自無將數量更多
    ，價值更高小客車回數票，均丟棄之理！參以共犯萬振邦供
    稱：回數票會很清楚，我們丟掉的只是些廢紙；回數票也只
    有我們被查扣那些，沒有小客車的回數票等語（詳原審卷一
    六三、一六九頁），堪認被告所強盜回數票，應僅有大貨車
    回數票一百張為是。而證人楊益銘既未能提出任何證據證明
    ，確有另外四十本小客車回數票，亦遭被告搶走，且依卷附
    證據資料，亦無法判斷加油站確有四十本小客車回數票，而
    該四十本小客車回數票，亦同遭強盜。故被告辯稱：所強盜
    的回數票，僅有查扣大貨車回數票一百張等語，洵堪採信。
    綜上所述，本件被告強盜所得，現金僅有五萬五千元及大貨
    車回數票一百張為是。
三、按被告所持仿貝瑞塔廠92FS型改造手槍一枝及仿克拉克廠19
    型玩具空氣手槍一枝，客觀上足以對人之生命、身體、安全
    構成威脅而具有危險性，自屬兇器。核被告所為，係犯刑法
    第三百三十條第一項，結夥三人以上攜帶兇器加重強盜罪，
    公訴意旨對被告結夥部分加重強盜條件未為論述，僅認係攜
    帶兇器加重強盜罪之共同正犯，容有疏漏。又被告持有改造
    槍彈部分，係犯槍砲彈藥刀械管制條例第八條第四項，未經
    許可持有可發射子彈、具殺傷力之改造手槍罪及同條例第十
    二條第四項，未經許可持有子彈罪。被告以一行為同時持有
    槍彈，為想像競合犯，應依刑法第五十五條規定，從一以較
    重槍砲彈藥刀械管制條例第八條第四項罪論處。再按未經許
    可，持有槍彈，若以之犯他罪，二罪間關係，得否適用修正
    前刑法第五十五條牽連犯規定，而從一重處斷，端視其開始
    持有原因為斷。如早已非法持有槍彈後，另起意犯罪，或意
    圖犯甲罪而持有槍彈，卻持以犯乙罪，均應以數罪併罰論處
    ；必因意圖犯某罪而持有槍彈，後果以之犯該罪，二罪間始
    有牽連犯適用（最高法院九十三年台上字第二三九三號判決
    參照）。本件被告於原審業已供稱：九十五年四月十一日購
    買槍彈時，純粹是好奇上網買來玩的等語（詳原審卷一七Ｏ
    頁），則被告其持有槍彈之初，顯非意圖為犯本件強盜罪而
    持有，是本件被告所犯槍砲彈藥刀械管制條例第八條第四項
    之罪及加重強盜罪，二罪犯意應屬各別，且構成要件亦殊，
    自應分論併罰。公訴意旨認上開二罪間，有修正前刑法第五
    十五條牽連關係，自有未洽。末查，強盜於行劫時，綑縛事
    主，即係實施強暴脅迫，應包括於強盜行為以內，不另成立
    妨害自由罪；行為人綑綁事主或將之關鎖於廁所內，以便肆
    行搶劫，雖係以非法方法剝奪人行動自由；惟此種手段就犯
    情而論，即屬使人不能抗拒所施用強暴行為，自應包括於強
    盜行為內，不另成立妨害自由罪名（最高法院廿四年上字第
    四四Ｏ七號判例、七十二年台上字第二二三七號判決參照）
    。本件被告、萬振邦毆打被害人丙○○，致其受有左臉及左
    手無名指撕裂傷之普通傷害，及被告、萬振邦將丙○○推拉
    至該加油站儲藏室廁所，並警告其不得亂動否則繼續毆打等
    語，乃係強盜行為中所施強暴脅迫，致使被害人不能抗拒手
    段，因此，所產生的通常傷害，乃屬當然結果，故不另觸犯
    傷害或妨害自由罪名。而公訴意旨，認被告剝奪被害人之行
    動自由或使人行無義務之事，非屬強盜罪中強暴脅迫之當然
    結果，而認被告及萬振邦、黃文珍等三人，剝奪被害人行動
    自由或強制之目的，客觀上仍係在強盜財物後能便利脫逃，
    與強盜罪間，有原因目的方法牽連關係，亦有未合，併此敘
    明。另被告丁○○有事實欄所載執行完畢前科紀錄，有臺灣
    高等法院被告全國前案紀錄表在卷可稽，被告於五年內，再
    故意犯本件有期徒刑以上之罪，為累犯，應依修正前刑法第
    四十七條規定，加重其刑。
四、關於刑法修正部分：
  (一)按行為後法律有變更者，適用行為時之法律；但行為後之法
    律有利於行為人者，適用最有利於行為人之法律，刑法第二
    條第一項定有明文，此即學說上稱「從舊從輕原則」，依此
    ，若法律文字變動，不涉及構成要件或刑罰效果的變動，即
    無比較新舊法問題，依從舊從輕原則，自應適用行為時法律
    ，合先敘明。
  (二)沒收部分：
    本件被告行為後，刑法第卅八條文字固有修正，惟實係就法
    律適用更期明確為文字修正，而無涉及適用範圍之變更，自
    無庸比較新舊法，而應依刑法第二條「從舊從輕原則」，應
    適用修正前刑法第三十八條規定。
  (三)易服勞役部分：
    本件被告於犯罪時，刑法第四十二條第二項前段規定：「易
    服勞役以一元以上，三元以下折算一日」。又行為時，易服
    勞役折算標準，依修正前罰金罰鍰提高標準條例第二條前段
    （現已刪除）規定，就其原定數額提高為一百倍折算一日，
    則本件行為時易服勞役折算標準，應以銀元三百元即新台幣
    九百元折算一日。惟九十五年七月一日修正公布施行刑法第
    四十二條第三項前段規定：「易服勞役以新台幣一千元、二
    千元或三千元折算一日」。比較修正前後易服勞役折算標準
    ，以修正後規定較有利於行為人，自應依刑法第二條第一項
    但書規定，適用修正後刑法第四十二條第三項規定，定其折
    算標準。
  (四)累犯部分：
    本件被告行為後，依修正後刑法第四十七條第一項，固限制
    以故意再犯者為限，方成立累犯，然以本件被告係故意違犯
    上開罪行，則本件不論依修正前刑法第四十七條或修正後刑
    法第四十七條第一項規定，均構成累犯，對被告而言，並無
    有利或不利情形，而無比較新舊法問題，依刑法第二條「從
    舊從輕原則」，應適用修正前刑法第四十七條規定。
  (五)定執行刑部分：
    本件被告行為時，修正前刑法第五十一條第五款規定：「數
    罪併罰，分別宣告多數有期徒刑者，於各刑中最長期以上，
    各刑合併之刑期以下，定其刑期。但不得逾二十年」。修正
    後刑法第五十一條第五款則規定：「宣告多數有期徒刑者，
    於各刑中之最長期以上，各刑合併之刑期以下，定其刑期。
    但不得逾三十年」。經比較結果，修正後刑法第五十一條第
    五款規定，並非較有利於行為人，依刑法第二條第一項前段
    規定，本件應依修正前刑法第五十一條第五款，定其應執行
    之刑。
五、原審以被告罪證明確，因予適用槍砲彈藥刀械管制條例第八
    條第四項、第十二條第四項，刑法第三百三十條第一項、第
    五十五條、修正後刑法第四十二條第三項、修正前第四十七
    條、第五十一條第五款、第三十八條第一項第一款、第二款
    規定，併審酌被告年輕力壯，不思以正當方法，賺取金錢，
    反以非法暴力手段謀取財物，及其犯罪之目的、手段、對被
    害人所造成傷害，暨犯後坦承犯行，態度尚稱良好等一切情
    狀，對被告所犯持有槍枝部分，量處有期徒刑三年六月，併
    科罰金新台幣五萬元；對被告所犯加重強盜部分，量處有期
    徒刑七年十月，併定其應執行之刑為有期徒刑十一年，併科
    罰金新台幣五萬元，並諭知罰金如易服勞役，以新台幣一千
    元折算一日之標準。併敘明扣案附表編號一所示手槍具有殺
    傷力，為違禁物，應依修正前刑法第三十八條第一項第一款
    規定宣告沒收；附表編號二所示空氣手槍無殺傷力，但為被
    告丁○○所有，且供被告犯罪所用，應依修正前刑法第三十
    八條第一項第二款規定宣告沒收；至附表編號三所示子彈，
    其中八顆可擊發，但試射後已不具殺傷力；其餘十三顆本不
    具殺傷力，故均不予宣告沒收；另附表編號四、六、七所示
    之物，皆非供犯罪所用，亦不另為沒收諭知；另被告犯罪所
    使用白色棉質手套、口罩及安全帽，均已丟棄，應已滅失，
    亦不予宣告沒收。
六、本院經核，原判決認事用法，均無違誤，量刑亦稱妥適。被
    告上訴意旨，以原判決量刑過重云云。然被告僅因一時好奇
    ，即非法持有本件槍彈，更因一時缺錢花用，即起意強盜他
    人財物等情，原審所為量刑，符合罪刑相當原則，應屬適當
    。依上所述，被告上訴意旨，為無理由，應予駁回。
據上論斷，應依刑事訴訟法第三百六十八條，判決如主文。
本案經檢察官楊治宇到庭執行職務。
中　　華　　民　　國　　96　　年　　1 　　月　　11　　日
                  刑事第六庭    審判長法　官  蔡崇義
                                      法　官  杭起鶴
                                      法　官  董武全
以上正本證明與原本無異。
如不服本判決，應於收受本判決後十日內向本院提出上訴書狀。
其未敘述上訴理由者並得於提起上訴後十日內向本院補提理由書
狀（均須按他造當事人之人數附繕本）「切勿逕送上級法院」。
　　　　　　　　　　　　　　　　　　　書記官  許美惠
中　　華　　民　　國　　96　　年　　1 　　月　　11　　日
附錄法條：
刑法第三百三十條第一項：
犯強盜罪而有第三百二十一條第一項各款情形之一者，處七年以
上有期徒刑。
刑法第三百二十一條第一項：
犯竊盜罪而有左列情形之一者，處六月以上五年以下有期徒刑：
一  於夜間侵入住宅或有人居住之建築物、船艦或隱匿其內而犯
    之者。
二  毀越門扇、牆垣或其他安全設備而犯之者。
三  攜帶兇器而犯之者。
四  結夥三人以上而犯之者。
五  乘火災、水災或其他災害之際而犯之者。
六  在車站或埠頭而犯之者。
槍砲彈藥刀械管制條例第八條第四項：
未經許可，持有、寄藏或意圖販賣而陳列第1項所列槍枝者，處
三年以上十年以下有期徒刑，併科新臺幣七百萬元以下罰金。
槍砲彈藥刀械管制條例第十二條第四項：
未經許可，持有、寄藏或意圖販賣而陳列子彈者，處五年以下有
期徒刑，併科新台幣三百萬元以下罰金。
附表：
┌──┬──────────┬───────┬───┐
│編號│品　　　 名　　　　 │數量　　　　　│所有人│
├──┼──────────┼───────┼───┤
│ 1　│改造仿BERETTA廠92FS │1枝　　　　　 │丁○○│
│　　│型改造手槍　　　　　│　　　　　　　│　　　│
├──┼──────────┼───────┼───┤
│ 2　│仿CLOOK廠19型自動手 │1枝　　　　　 │丁○○│
│　　│槍外型製造之空氣手槍│　　　　　　　│　　　│
├──┼──────────┼───────┼───┤
│ 3　│改造90子彈　　　　　│21發　　　　　│丁○○│
├──┼──────────┼───────┼───┤
│ 4　│手銬　　　　　　　　│1付　　　　　 │丁○○│
├──┼──────────┼───────┼───┤
│ 5　│機車鑰匙　　　　　　│1把　　　　　 │萬振邦│
├──┼──────────┼───────┼───┤
│ 6　│SONY牌行動電話 (序號│1具　　　　　 │萬振邦│
│　　│00000000000000000號)│　　　　　　　│　　　│
├──┼──────────┼───────┼───┤
│ 7　│行動電話晶片卡（SIM │1張　　　　　 │萬振邦│
│　　│卡號碼0000000000號）│　　　　　　　│　　　│
└──┴──────────┴───────┴───┘
